臺灣高等法院刑事判決　　　　　　　　96年度上訴字第2574號
上　訴　人　甲○○
即　被　告
上列上訴人因毒品危害防制條例案件，不服臺灣臺北地方法院96
年度訴字第272號、96年度訴字第405號，中華民國96年4月19日
第一審判決（起訴案號：臺灣臺北地方法院檢察署95年度毒偵字
第3382號；追加起訴案號：臺灣臺北地方法院檢察署96年度毒偵
字第667號），提起上訴，本院判決如下：
    主  文
原判決撤銷。
甲○○施用第一級毒品，累犯，處有期徒刑柒月，減為有期徒刑
參月又拾伍日，如易科罰金，以新台幣壹仟元折算壹日，扣案之
注射針筒壹支沒收；又施用第一級毒品，累犯，處有期徒刑柒月
，減為有期徒刑參月又拾伍日，如易科罰金，以新台幣壹仟元折
算壹日；應執行有期徒刑陸月，如易科罰金，以新台幣壹仟元折
算壹日，扣案之注射針筒壹支沒收。
    事  實
一、甲○○於民國（下同）九十年間因施用毒品案件，經臺灣台
    北地方法院以九十年度毒聲字第七四九號裁定送觀察、勒戒
    後，認有繼續施用毒品之傾向，再以九十一年度毒聲字第二
    二七九號裁定令入戒治處所施以強制戒治，嗣經裁定停止戒
    治，所餘戒治期間付保護管束，於九十二年六月二十四日出
    所，至同年十一月二日期滿，未經撤銷保護管束，並經臺灣
    臺北地方法院檢察署檢察官於九十二年十二月十五日以九十
    二年度戒毒偵字第一八三號為不起訴處分確定。又於九十四
    年間因竊盜案件，經臺灣台北地方法院判處有期徒刑八月確
    定，於九十五年五月八日縮短刑期執行完畢。詎猶不思悔改
    ，於強制戒治執行完畢釋放後五年內，於九十五年十二月六
    日上午十時許，在臺北市萬華區青年公園女用公共廁所內，
    以將第一級毒品海洛因加水稀釋裝入針筒內注射之方式，施
    用第一級毒品海洛因乙次，嗣於翌（七）日上午十一時二十
    分許，在上開公共廁所前為警查獲，並扣得其所有已使用之
    注射針筒一枝。其又另行起意，於九十六年一月二十四日下
    午二時許，在台北市○○區○○路三十一巷十九號二樓居處
    ，以針筒注射方式施用第一級毒品海洛因乙次，嗣於同年一
    月二十五日下午四時五十七分為警至上址查獲，經採尿檢驗
    始悉上情。
二、案經臺北市政府警察局萬華分局移送臺灣臺北地方法院檢察
    署檢察官偵查起訴及追加起訴。
    理  由
一、本案原審係適用簡式程序審判，依刑事訴訟法第二百七十三
    條之二規定，其證據調查，不受同法第一百五十九條第一項
    、第一百六十一條之二、第一百六十一條之三、第一百六十
    三條之一、及第一百六十四條至第一百七十條規定之限制，
    合先敘明。
二、前揭事實，業據被告甲○○於偵查及原審審理時自白不諱，
    且被告先後二次經採集尿液送驗結果，均呈嗎啡及可待因陽
    性反應，有臺灣尖端先進生技醫藥股份有限公司九十五年十
    二月二十日、及九十六年二月七日日出具之濫用藥物檢驗報
    告各一份可稽（見九十五年度毒偵字第三三八二號卷第四十
    三頁、及九十六年度毒偵字第六六七號卷第四頁），復有扣
    案之注射針筒乙枝及自願受搜索同意書可考，堪認被告之自
    白兼具任意性與真實性。被告於九十年間因施用毒品案件，
    經原審法院以九十年度毒聲字第七四九號裁定送觀察、勒戒
    後，認有繼續施用毒品之傾向，再以九十一年度毒聲字第二
    二七九號裁定令入戒治處所施以強制戒治，嗣經裁定停止戒
    治，所餘戒治期間付保護管束，於九十二年六月二十四日出
    所，至同年十一月二日期滿，未經撤銷保護管束，並經臺灣
    臺北地方法院檢察署檢察官於九十二年十二月十五日以九十
    二年度戒毒偵字第一八三號為不起訴處分確定，有本院被告
    前案紀錄表在卷可按，被告經強制戒治執行完畢釋放後五年
    內再犯上開二罪，應依法追訴處罰。綜上所述，本件事證明
    確，被告犯行洵堪認定。
三、核被告所為，均係犯毒品危害防制條例第十條第一項之施用
    第一級毒品罪。其先後二次施用第一級毒品犯行，犯意各別
    、行為互異，應分論併罰。被告於九十四年間因竊盜案件，
    經原審法院判處有期徒刑八月確定，於九十五年五月八日縮
    短刑期執行完畢，有本院被告前案紀錄表可徵，其於五年內
    故意再犯有期徒刑以上之上開二罪，均應依累犯規定加重其
    刑。被告於施用前後持有第一級毒品海洛因之犯行，為施用
    之高度犯行所吸收，均不另論罪。
四、原判決以被告罪證明確，分別予以論科，固非無見。然查被
    告行為後，中華民國九十六年罪犯減刑條例於九十六年七月
    四日公布，於九十六年七月十六日施行，被告合於減刑條件
    ，應予減刑，原判決未及適用該減刑條例予以減刑，自有未
    合。被告提起上訴，空言聲明不服，雖無理由，惟原判決既
    有可議，仍應撤銷改判。爰審酌被告之素行，屢次施用毒品
    ，經強制戒治仍未能戒絕自制、素行、對個人身心及社會治
    安實際及潛在之危害、犯後坦承犯行態度良好等一切情狀，
    分別量處量處如主文第二項所示之刑。被告所犯上開二罪，
    犯罪時間在九十六年四月二十四日以前，合於減刑條件，均
    應依中華民國九十六年罪犯減刑條例第二條第一項第三款規
    定，減輕其宣告刑二分之一，並諭知易科罰金之折算標準，
    及定應執行之刑。扣案之注射針筒一支，為被告所有供犯罪
    所用之物，並依法諭知沒收。
五、檢察官移送併案審理意旨（臺灣台北地方法院地方法院檢察
    署九十六年度毒偵字第一九三七號）略以：被告甲○○於九
    十六年五月二十日採尿前二十六小時內某時，在不詳地點施
    用第一級毒品海洛因為警查獲等情，因認被告另涉有毒品危
    害防制條例第十條第一項罪嫌，與上開犯行有集合犯之包括
    的一罪關係等語。按九十五年七月一日起施行之修正刑法，
    基於一罪一罰，以實現公平原則之考量，已將連續犯及常業
    犯規定悉予刪除，故是否集合犯之判斷，客觀上，應斟酌其
    法律規定文字之本來意涵、實現該犯罪目的之必要手段、社
    會生活經驗中該犯罪實行常態及社會通念等；主觀上，則視
    其是否出於行為人之一次決意，並秉持刑罰公平原則，加以
    判斷，不能無限制擴張，俾與修法意旨相契合（參見最高法
    院九十六年度台非字第五六號判決意旨）。又施用毒品行為
    ，大多具有成癮性，故毒品危害防制條例之施用第一級或第
    二級毒品罪，依該條例之立法意旨，原即預定其有反覆施用
    第一級或第二級毒品之性質，固得認屬學理上所稱「集合犯
    」而為包括之一罪。然對依集合犯而論以包括一罪之判斷，
    仍不能無限擴張，其一罪範圍之認定，必須與上揭連續犯刪
    除之立法旨趣相契合，苟行為人主觀上，非出於一個決意，
    客觀上各行為間，又無密切接近關係，依一般社會通念，認
    不應評價為一罪方合於刑罰公平原則時，自不能悉數率皆論
    以一罪（參見最高法院九十六年台上字第二０八三號判決）
    ，故施用毒品者之犯行是否合於集合犯而應論以包括的一罪
    ，不能一概而論，仍應就具體個案情節予以判斷。查本案被
    告施用毒品海洛因之時間分別為九十五年十二月六日及九十
    六年一月二十五日，移送併辦部分被告事後遭查獲施用海洛
    因之時間則為九十六年五月二十日採尿前之二十六小時內，
    時間相距長達四月及五月有餘，而被告在九十六年五月二十
    日警詢時並否認施用海洛因犯行（九十六年度毒偵字第一九
    三七號卷第八、九頁），此外又查無任何確切證據足以證明
    被告確實因施用毒品具備成癮性而在上開期間內基於一次犯
    罪決意而長期反覆施用毒品，自不容僅憑被告於本案犯罪之
    後，又經查獲有施用毒品犯行，即遽行認定與本案查獲之施
    用毒品犯行有集合犯之關係可言。綜上所述，移送併案審理
    部分與本案經起訴部分並無集合犯之包括一罪關係可言，自
    非起訴效力所及，本院不得一併審判，應退由該管檢察官另
    行偵結，併此指明。
六、被告經合法傳喚，無正當理由不到庭，爰不待其陳述，逕行
    判決。
據上論結，應依刑事訴訟法第三百六十九條第一項前段、第三百
六十四條、第二百九十九條第一項前段、第三百七十一條、毒品
危害防制條例第十條第一項、刑法第十一條、第四十七條第一項
第四十一條第一項前段、第二項、、第五十一條第五款、第三十
八條第一項第二款、中華民國九十六年罪犯減刑條例第二條第一
項第三款、第七條、第九條、第十條第一項，判決如主文。
本案經檢察官黃柏齡到庭執行職務。
中　　華　　民　　國　　96　　年　　8 　　月　　7 　　日
 　　　　　　　　 刑事第十九庭  審判長法　官　尤豐彥
                               　　　 法　官  魏新國
                                　　　法　官  宋　祺
以上正本證明與原本無異。
如不服本判決，應於收受送達後十日內向本院提出上訴書狀，其
未敘述上訴之理由者並得於提起上訴後十日內向本院補提理由書
（均須按他造當事人之人數附繕本）。
                                      書記官　王韻雅
中　　華　　民　　國　　96　　年　　8 　　月　　7 　　日
附錄：本案論罪科刑法條全文
毒品危害防制條例第10條
施用第一級毒品者，處 6 月以上 5 年以下有期徒刑。
施用第二級毒品者，處 3 年以下有期徒刑。
